【裁判字號】    90,台上,200
【裁判日期】    900111
【裁判案由】    常業重利
【裁判全文】
最高法院刑事判決                                  九十年度台上字第二○○號
    上  訴  人  甲○○
                乙○○
右上訴人等因常業重利案件，不服台灣高等法院台南分院中華民國八十九年十月二十
六日第二審判決（八十九年度上訴字第八七三號，起訴案號：台灣台南地方法院檢察
署八十八年度偵字第一○○五二號），提起上訴，本院判決如左：
    主  文
上訴駁回。
    理  由
按刑事訴訟法第三百七十七條規定，上訴於第三審法院，非以判決違背法令為理由，
不得為之。是提起第三審上訴，應以原判決違背法令為理由，係屬法定要件。如果上
訴理由狀並未依據卷內訴訟資料，具體指摘原判決不適用何種法則或如何適用不當，
或所指摘原判決違法情事，顯與法律規定得為第三審上訴理由之違法情形，不相適合
時，均應認其上訴為違背法律上之程式，予以駁回。本件原判決綜合調查證據之結果
，認上訴人甲○○、乙○○共同犯有刑法第三百四十五條以犯重利罪為常業之事實，
因而撤銷第一審之科刑判決，改判仍論上訴人等以上開罪名，各處有期徒刑柒月；扣
案名片陸拾柒張、行動電話貳支、本票存根貳拾張、空白本票肆拾貳張、空白薪資
袋拾個、借貸名單名冊壹本及帳單壹張均沒收，已詳認定犯罪事實之依據及憑以
認定之理由，並對上訴人否認犯罪之辯詞，如何不足採信，均已依據卷內資料予以指
駁及說明，從形式上觀察，原判決並無違背法令情形。上訴意旨謂：原判決認定向上
訴人借款者計八人，但其中被害人簡必賢、胡耀宗僅返還部分欠款，即避不見面，另
被害人戴俊雄、余家棟、吳武軒三人，則於借得款項後，即查無行蹤，尤其戴俊雄詐
借二筆款項後，竟設陷報警逮捕上訴人，可見上開五人於借款之初，即無意還款，上
訴人等實為遭受詐欺之被害人，原判決反而論處上訴人等共同常業重利罪刑，顯有未
當等語，係就原判決已詳為論斷與說明之事項，再為事實上之爭執，殊非適法之第三
審上訴理由。又犯刑法第三百四十五條常業重利罪，以乘他人急迫、輕率或無經驗，
貸以金錢或其他物品，而取得與原本顯不相當之重利，而賴以維生為其特別構成要件
。本件依原判決所認定之事實，上訴人等共同先後貸款予急需款項之戴俊雄等八人，
預扣每萬元（新台幣，下同）每十天一千五百元不等之重利，並賴以維生等情，則原
判決論處上訴人本件罪刑，適用法則洵無違誤。至戴俊雄等縱有本金未還或部分未清
償之事實，乃上訴人等請求清償債務之民事問題，均無解其等刑責。此外，上訴人等
徒憑己意，對原審職權之適法行使及原判決理由已詳為論斷之事項，任意爭辯，顯與
法定上訴第三審之形式要件不符，其等上訴違背法律上之程式，均應予駁回。
據上論結，應依刑事訴訟法第三百九十五條前段，判決如主文。
中      華      民      國     九十     年      一      月     十一     日
                              最高法院刑事第六庭
                                  審判長法官  謝  家  鶴
                                        法官  洪  文  章
                                        法官  花  滿  堂
                                        法官  陳  世  淙
                                        法官  洪  佳  濱
      右正本證明與原本無異
                                              書  記  官
中      華      民      國     九十     年      二      月      六      日


司法院資訊處製作；財團法人民間司法改革基金會備份。
